臺灣板橋地方法院交通事件裁定　　　　100年度交聲字第677號
原處分機關　交通部公路總局臺北區監理所蘆洲監理站
異　議　人
即受處分人　蒲志亮
上列異議人即受處分人因違反道路交通管理處罰條例案件，不服
原處分機關於民國100年3月8日所為之裁決處分（裁決書案號：
北監蘆字第裁46-C00000000號、第裁46-C00000000號），聲明異
議，本院裁定如下：
    主  文
異議均駁回。
    理  由
一、原處分意旨略以：新北市政府警察局（改制前臺北縣政府警
    察局）三重分局警備隊員警於民國一ＯＯ年一月二日下午五
    時二十五分許，在新北市三重區（改制前臺北縣三重市○○
    ○○路、力行路口，查獲異議人即受處分人蒲志亮騎乘車號
    ＣＴ九－五二三號重型機車因「闖紅燈（紅燈左轉）」、「
    不服取締（拒絕出示身分證明文件）」等違規，乃分別依道
    路交通管理處罰條例第五十三條第一項、第六十三條第一項
    第三款規定（以上係「闖紅燈」部分）、同條例第六十條第
    二項第一款、第六十三條第一項第一款規定（以上係「不服
    從取締」部分），各裁處罰鍰新台幣（下同）一千八百元、
    九百元，並各記違規點數三點、一點。異議人則以：伊當時
    是等待綠燈後才左轉，並非如員警所敘述係紅燈左轉；又警
    方回函所述相關法令並無規定取締交通違規須採證，是否意
    謂警方執行取締交通違規時，就可以隨便抓人入罪；且現場
    路口寬度僅約七公尺，交通號誌僅約四公尺高，並非大馬路
    ，實質上非常容易拍攝採證，亦可將相機立三腳架或隨手拍
    攝都相當容易採證；而上開路口緊鄰學校，若無監視器，如
    發生霸凌或交通意外，亦是否意謂難以採證，如此一來如何
    保障學童安全？另警方執行取締過程，有明顯違法及威脅、
    脅迫之虞，故伊案發後牽車走著離開，並非騎車離去等語，
    表明不服而提出異議。
二、按汽車駕駛人，行經有燈光號誌管制之交岔路口闖紅燈者，
    處一千八百元以上五千四百元以下罰鍰；又汽車駕駛人，駕
    駛汽車有不服從交通勤務警察或依法令執行交通指揮、稽查
    任務人員之指揮或稽查者，處九百元以上一千八百元以下罰
    鍰。另汽車駕駛人有第五十三條、第六十條第二項第一款之
    情形者，除依原條款處罰鍰外，各記違規點數三點、一點。
    道路交通管理處罰條例第五十三條第一項、第六十條第二項
    第一款、第六十三條第一項第一款、第三款分別定有明文。
    次按汽車駕駛人之行為有闖紅燈、不服指揮稽查而逃逸或經
    以科學儀器取得證據資料證明其行為違規等情形之一，當場
    不能或不宜攔截製單舉發者，得逕行舉發，道路交通管理處
    罰條例第七條之二第一項第一款、第四款亦定有明文。
三、本件異議人固坦承有於上開時間，騎乘其所有之車號ＣＴ九
    －五二三號重型機車，行經新北市三重區○○○路、力行路
    三八巷口為警攔停之事實，但否認有騎乘上開機車紅燈左轉
    及不服從交通勤務警察之指揮、稽查等違規行為，並以前詞
    置辯。惟查：異議人於上揭時地，騎乘前揭機車紅燈左轉，
    及為警攔停後拒絕出示身分證件等事實，業據證人即舉發警
    員洪名輝於本院調查時結證稱：「（本二件是否你舉發？舉
    發經過？）是我舉發攔停的。當時我看到在庭異議人從中正
    北路左轉力行路三八巷口，當時力行路三八巷口是Ｔ字路口
    ，力行路三八巷口是綠燈，中正北路是紅燈，我本來在那力
    行路三八巷口，我當時行向是綠燈，我看到他（指異議人，
    下同）違規闖紅燈，我就馬上迴轉去追車，當時我還有解釋
    給他聽，他說他是看到力行路綠燈才左轉，異議人當時是騎
    在中正北路上等，當時他的號誌就是不能左轉。我跟異議人
    解釋後，異議人一開始希望我不要舉發，也不給我看身分證
    件，我有跟他出示證件，我說沒關係，我要拍（照）他的車
    牌，異議人就在那個地方牽著機車轉圈圈躲避我的拍攝，之
    後就騎走了，異議人當時沒有提供身分證給我，我當時有拍
    （照）到異議人的車牌而已。我是根據他的車號而舉發的。
    （所以你確定異議人騎乘的中正北路的號誌是紅燈？）是。
    我當時在力行路三八巷等看有沒有人闖紅燈」等語明確。而
    本件舉發警察洪名輝係舉發當時在場之目擊證人，其到庭以
    具結擔保供述之真實性，且與異議人素不相識，亦無嫌隙，
    應無攀誣異議人之理，自不得僅以證人洪名輝為本件舉發之
    員警而全盤抹煞其在訴訟上所具有目擊證人之資格，其證言
    自得採為本院裁判之依據；又交通警察掣單舉發違反道路交
    通管理處罰條例所列之違規事實，本質上為行政處分，係公
    務員基於職務上之公權力，依法就特定之具體事件所為之具
    公法上效果之單方面行政行為，如無形式上顯然之瑕疵可指
    ，基於公務員為公法上行為具有公信力之原則，該行政行為
    當可被推定為真正；若謂公務員一切行政行為均需預留證據
    以證其實，則國家行政勢必窒礙難行，準此，刑事訴訟法就
    犯罪證據所列有關之規定與屬於行政秩序罰之交通違規裁罰
    本質不合之部分，自不在準用之列。又稽之舉發警員洪名輝
    為執行交通勤務之公務員，其觀察程度自較一般人更為專注
    ，應無誤認異議人闖紅燈之可能；況異議人提出聲明異議狀
    及本院調查時亦自陳其於舉發當時沒有提供證件給員警查核
    ，並自行離去等情，與證人洪名輝上開證述攔停取締時部分
    情節相符，且證人洪名輝證述異議人一開始希望伊不要舉發
    等語，倘若異議人於舉發當時並未闖紅燈，何以向員警表示
    希望不要舉發處罰，綜上各節，足徵證人洪名輝所證異議人
    闖紅燈左轉之情節，信而有徵，堪予採信，異議人辯稱伊係
    中正路綠燈才左轉云云，洵非足採。復按對交通違規不服從
    稽查取締之事實認定，須經攔停稽查而有下列情事之一者：
    「一拒絕查驗駕照、行照或其他足資稽查之文件者。二拒絕
    停靠路邊接受稽查者。三以消極行為不服從稽查者。四經以
    警報器、喊話器呼叫靠邊停車而不靠邊停車接受稽查取締或
    逃逸者」，此有內政部警政署七十年七月十三日警署交字第
    一九四一八號函可參；本件異議人為警攔停後，經員警要求
    其提供身分證件稽查時，異議人竟拒絕提供身分證件或駕照
    等文件供警方查驗，並躲避員警對其騎乘之機車車牌拍照，
    即騎乘機車離去現場，分據證人洪名輝、異議人證陳在卷，
    是異議人此部分所為，已合於道路交通管理處罰條例第六十
    條第二項第一款之規定，應依法處罰之。另依上開說明，本
    件員警舉發時雖無以科學儀器如攝影機、照相機取得異議人
    闖紅燈證據資料證明其行為違規之情形，但異議人當時闖紅
    燈、不服指揮稽查而逃逸之違規事證明確，業據證人洪名輝
    證述在卷，已如前述，且異議人為警攔停後因不服指揮稽查
    ，擅自離去現場，致員警當場不能攔截製單舉發，則依道路
    交通管理處罰條例第七條之二第一項第一款、第四款規定，
    員警對異議人上開闖紅燈及不服從交通勤務警察之指揮、稽
    查等違規行為，逕行舉發處罰，於法並無不合。
四、綜上所述，異議人確於前揭時、地騎乘上開機車，有闖紅燈
    左轉及不服從交通勤務警察指揮、稽查等違規事實，洵堪認
    定，異議人否認紅燈左轉等節，應係卸責之詞，並非足採。
    從而，原處分機關援引上揭規定，分別裁處受處分人罰鍰一
    千八百元、九百元，並各記違規點數三點、一點，無何違誤
    ，量罰亦甚妥適，應予維持，本件異議為無理由，均應予駁
    回。
據上論斷，應依道路交通管理處罰條例第八十七條第二項，道路
交通案件處理辦法第十九條，裁定如主文。
中    華    民    國   100    年    4     月    6     日
                  交通法庭  法  官  楊 志 雄
以上正本證明與原本無異
如不服本裁定應於送達後五日內向本院提出抗告狀
                            書記官  陳 春 銘
中    華    民    國   100    年    4     月    6     日